臺灣臺北地方法院刑事判決　　　　　　　　　　　　九十二年度交易字第七二六號
　　公　訴　人　臺灣臺北地方法院檢察署檢察官
　　被　　　告　甲○○
右列被告因過失傷害案件，經檢察官聲請簡易判決處刑（九十二年度偵字第一八九０
七號），本院臺北簡易庭認不宜以簡易判決處刑，移由本院刑事庭依通常程序審理，
因被告於準備程序進行中就被訴事實為有罪之陳述，且所犯非死刑、無期徒刑、最輕
本刑為三年以上有期徒刑之罪或高等法院管轄第一審案件，經告知簡式審判程序之旨
，並聽取檢察官、被告之意見後，經本院合議庭裁定由受命法官獨任進行簡式審判程
序，本院判決如左：
    主    文
甲○○因過失傷害人，處有期徒刑月，如易科罰金，以佰元折算壹日。
    事    實
一、甲○○於民國九十一年十月二十一日晚間十時三十分許，駕駛車牌號碼ＩＪ－九
    四九八號自用小客車，沿臺北市○○○路○段五五九巷由南向北方向行駛（檢察
    官誤載為沿臺北市○○○路○段由東向西方向行駛），行經該路段與二十四號前
    無名巷弄之無號誌交岔路口，擬左轉西向進入該無名巷弄，原應注意左轉彎時應
    先顯示車輛前後之左邊方向燈光，或由駕駛人表示左臂平伸，手掌向下之手勢，
    且車輛行至無號誌而無交通警察指揮之交岔路口，同車道內車輛轉彎車應暫停讓
    直行車先行，而當時天氣雨、夜間有照明、視距良好，市區○○道路濕潤、無缺
    陷及障礙，依其智識、能力，又無不能注意之情事，詎甲○○竟未顯示方向燈光
    、復未注意後方有無直行車輛，貿然左轉，適有乙○○騎乘車牌號碼ＢＡＨ－三
    一三號重型機車亦沿臺北市○○○路○段五五九巷由南向北方向行駛，行經該路
    段與二十四號前無名巷弄之無號誌交岔路口，擬由南向北方向直行通過路口，亦
    疏未注意行經無號誌交岔路口應減速慢行、作隨時停車之準備，且行經交岔路口
    時，不得超車，因見甲○○所駕車輛車速甚慢且偏向車道右側，遂在交岔路口內
    自甲○○所駕車輛左側超車，嗣發覺甲○○所駕車輛開始左轉，已閃煞不及，乙
    ○○所乘機車右側腳踏板遂與甲○○所駕車輛左前輪弧處擦撞，乙○○因而人車
    倒地，受有右足踝骨折及脫位之傷勢。甲○○肇事後，於警員前往現場及醫療院
    所調查、處理時，不逃避接受裁判而當場向警員自首、承認為肇事人而願接受裁
    判。
二、案經乙○○訴由臺北市政府警察局信義分局報請臺灣臺北地方法院檢察署檢察官
    聲請簡易判決處刑，本院臺北簡易庭認不宜以簡易判決處刑，移由本院刑事庭依
    通常程序審理，因被告於準備程序進行中就被訴事實為有罪之陳述，且所犯非死
    刑、無期徒刑、最輕本刑為三年以上有期徒刑之罪或高等法院管轄第一審案件，
    經告知簡式審判程序之旨，並聽取檢察官、甲○○之意見後，經本院合議庭裁定
    由受命法官獨任進行簡式審判程序。
    理    由
一、訊據被告甲○○對於右揭犯罪事實均坦承不諱，核與告訴人乙○○指訴情節及臺
    北市政府警察局信義分局交通分隊道路交通事故調查報告表、談話紀錄表、補充
    資料表、現場照片、車輛照片、診斷證明書所載相符；而當時天氣雨、夜間有照
    明、視距良好、市區○○道路濕潤、無缺陷及障礙，依被告之智識、能力，又無
    不能注意之情事，及臺北市○○○路○段五五九巷與該路段二十四號前無名巷弄
    之交岔路口並無號誌，復據臺北市政府警察局信義分局交通分隊據報到場處理之
    員警觀察、記載、採證明確，有道路交通事故調查報告表、現場照片附卷可稽。
二、按道路交通安全規則所用名詞「汽車」指在道路上不依軌道或電力架線而以原動
    機行駛之車輛（包括機器腳踏車）；前項第一款所指之汽車，如本規則同一條文
    或相關條文就機器腳踏車另有規定者，係指除機器腳踏車以外四輪以上之車輛；
    左轉彎時，應先顯示車輛前後之左邊方向燈光，或由駕駛人表示左臂平伸，手掌
    向下之手勢；汽車行駛至交岔路口，其行進、轉彎，應依左列規定：（二）車輛
    行至無號誌或號誌故障而無交通警察指揮之交岔路口，同為幹線道或支線道者，
    轉彎車應暫停讓直行車先行；行車速度，依速限標誌或標線之規定，無標誌或標
    線者，應依左列規定：（二）行經無號誌之交岔路口，應減速慢行，作隨時停車
    之準備；汽車超車及讓車時，應依左列規定：（一）行經彎道、陡坡、狹橋、隧
    道、交岔路口、鐵路平交道、道路修理地段、市區交通頻繁處所時，不得超車，
    道路交通安全規則第二條第一項第一款、第二項、第九十一條第二款、第一百零
    二條第一項第二款、第九十三條第一項第二款、第一百零一條第一款定有明文。
    本件被告於九十一年十月二十一日晚間十時三十分許，駕駛車牌號碼ＩＪ－九四
    九八號自用小客車，沿臺北市○○○路○段五五九巷由南向北方向行駛，行經該
    路段與二十四號前無名巷弄之無號誌交岔路口，擬左轉西向進入該無名巷弄，當
    時天氣雨、夜間有照明、視距良好，市區○○道路濕潤、無缺陷及障礙，依其智
    識、能力，又無不能注意之情事，前已述及，詎被告竟未顯示方向燈光、復未注
    意後方有無直行車輛，貿然左轉，適告訴人騎乘車牌號碼ＢＡＨ－三一三號重型
    機車亦沿臺北市○○○路○段五五九巷由南向北方向行駛，行經該路段與二十四
    號前無名巷弄之無號誌交岔路口，擬由南向北方向直行通過路口，亦疏未注意行
    經無號誌交岔路口應減速慢行、作隨時停車之準備，且行經交岔路口時，不得超
    車，因見被告所駕車輛車速甚慢且偏向車道右側，遂在交岔路口內自被告所駕車
    輛左側超車，嗣發覺被告所駕車輛開始左轉，已閃煞不及，告訴人所乘機車右側
    腳踏板遂與被告所駕車輛左前輪弧處擦撞，告訴人因而人車倒地，受有右足踝骨
    折及脫位之傷勢，被告有轉彎前未顯示方向燈光、未注意有無直行車輛、並讓直
    行車輛先行之過失甚明，且其過失行為與告訴人之傷勢間，有相當因果關係，臺
    北市車輛行車事故鑑定委員會、臺北市政府交通局就被告之過失部分亦均同此認
    定，有臺北市車輛行車事故鑑定委員會北鑑審字第０九二三０二五五八００號覆
    函暨鑑定意見書、附圖、說明、臺北市政府交通局北市交五字第０九二三三三八
    ０三七００號覆函暨覆議意見書在卷可資參佐。雖臺北市車輛行車事故鑑定委員
    會及臺北市政府交通局鑑定、覆議意見雖均認告訴人並無過失，但上述意見均漏
    未審酌告訴人自承當日因見被告車速甚慢且略偏向道路右側，遂在交岔路口內超
    車，此觀卷附道路交通事故調查二車碰撞報告表現場圖所示二車碰撞後靜止、倒
    地位置均在交岔路口內即明，且該路段為無號誌交岔路口，告訴人既擬在該交岔
    路口內超車，其亦未能減速慢行、作隨時停車之準備甚明，告訴人亦有行經無號
    誌交岔路口應未減速慢行、作隨時停車之準備，且在交岔路口內超車之過失，殆
    無疑義，就鑑定、覆議意見關於告訴人無肇事因素部分，尚難遽採，惟告訴人之
    過失並不能解免被告之過失，併此敘明。則本件事證明確，被告犯行堪以認定，
    應依法論科。
三、核被告所為，係犯刑法第二百八十四條第一項前段因過失傷害人罪。被告肇事後
    ，於警員前往現場及醫療院所調查、處理時，不逃避接受裁判而當場向員警自首
    、承認為肇事人而願接受裁判，有臺北市政府警察局信義分局交通分隊自首調查
    報告表可參，被告於有權偵查犯罪之機關尚不知犯罪事實及犯罪人之前自首而願
    接受裁判，應依刑法第六十二條前段之規定減輕其刑。爰審酌被告並無前科、素
    行良好，有臺灣高等法院被告全國前案紀錄表可佐，因一時貪便求快、疏未遵守
    道路交通安全規則因而肇事致人受傷，犯後坦承犯行、非無悔意，但自事故迄今
    已逾一年六月猶未賠償告訴人所受損害，告訴人傷勢非輕，惟就本件事故之發生
    ，告訴人亦有過失，告訴人未慮及已身之過失、請求賠償金額偏高，致雙方無法
    達成和解等一切情狀，量處如主文所示之刑，並諭知如易科罰金之折算標準，以
    資懲儆。
據上論斷，應依刑事訴訟法第四百五十二條、第二百七十三條之一第一項、第二百九
十九條第一項前段，刑法第二百八十四條第一項前段、第六十二條前段、第四十一條
第一項前段，罰金罰鍰提高標準條例第一條前段、第二條，判決如主文。
本案經檢察官越方如到庭執行職務。
中　　　華　　　民　　　國　　九十三　　年　　　五　　　月　　 十八 　　日
                              臺灣臺北地方法院交通法庭
                                      法  官  洪  文  慧
右正本證明與原本無異。
如不服本判決，應於判決送達後十日內向本院提出上訴狀（應抄附繕本）。告訴人或
被害人如對於本判決不服者，應具備理由請求檢察官上訴，其上訴期間之計算係以檢
察官收受判決正本之日期為準。
                                      書記官  江  虹  儀
中　　　華　　　民　　　國　　九十三　　年　　　五　　　月　　 十八 　　日
